臺灣高等法院刑事裁定
110年度聲字第4706號
聲  請  人  臺灣高等檢察署檢察官
受  刑  人  廖瑋怡



上列聲請人因受刑人數罪併罰有二裁判以上，聲請定其應執行之
刑（聲請案號：臺灣高等檢察署110年度執聲字第2140號），本
院裁定如下：
    主  文
廖瑋怡犯如附表所示各罪所處之刑，應執行有期徒刑柒年貳月。
    理  由
一、聲請意旨略以：受刑人廖瑋怡因偽造文書等數罪，先後經判
    決確定如附表，應依刑法第50條第1項第1款、第2項、第53
    條、第51條第5款規定，定其應執行之刑，爰依刑事訴訟法
    第477條第1項聲請裁定等語。
二、按裁判確定前犯數罪者，併合處罰之。數罪併罰，有二裁判
    以上者，依刑法第51條之規定，定其應執行之刑。又宣告多
    數有期徒刑者，於各刑中之最長期以上，各刑合併之刑期以
    下，定其刑期；但不得逾30年。刑法第50條第1項前段、第5
    3條及第51條第5款分別定有明文。又刑事訴訟法第370條第2
    項、第3項，已針對第二審上訴案件之定應執行之刑，明定
    有不利益變更禁止原則之適用，於分屬不同案件之數罪併罰
    有應更定執行刑者，本於同為定刑裁定應為相同處理之原則
    ，法院於裁定定應執行之刑時，自仍應有不利益變更禁止原
    則法理之考量，亦即另定之執行刑，其裁量所定之刑期，不
    得較重於前定之執行刑加計後裁判宣告之刑之總和，否則即
    與法律秩序理念及法律目的之內部界限有違（最高法院103
    年度第14次刑事庭決議及最高法院93年度台非字第192號判
    決意旨參照）。
三、再按數罪併罰，乃因刑罰之科處，應以行為人之責任為基礎
    ，考量人之生命有限，刑罰對被告造成之痛苦程度，係以刑
    度增加而生加乘成效果，而非等比方式增加，如以實質累加
    方式執行，刑責恐將偏重過苛，不符現代刑事政策及刑罰之
    社會功能，故透過定應執行刑程式，採限制加重原則，授權
    法官綜合斟酌被告犯罪行為之不法與罪責程度、各罪彼此間
    之關聯性（例如數罪犯罪時間、空間、各行為所侵害法益之
    專屬性或同一性、數罪對法益侵害之加重效應等）、數罪所
    反應被告人格特性與傾向、對被告施以矯正之必要性等，妥
    適裁量最終具體應實現之刑罰，以符罪責相當之要求。因此
    ，法院於酌定執行刑時，應體察法律恤刑之目的，為妥適之
    裁量，俾符合實質平等原則（最高法院105年度台抗字第626
    號裁判意旨參照）。
四、經查：　　
  ㈠受刑人犯如附表編號1至8所示各罪，先後經判處如附表編號1
    至8所示之刑確定，其中附表編號1至5所示之罪，經本院以1
    09年度上易字第199號判決定應執行有期徒刑5年6月確定；
    附表編號6、7所示之罪，經本院以110年度上訴字第1895號
    判決定應執行有期徒刑3年2月確定；附表編號8所示之罪，
    經本院以同前判決定應執行有期徒刑1年5月確定，有各該刑
    事裁判及本院被告前案紀錄表附卷可查（見本院卷第27至28
    3頁），本院為附表所示案件犯罪事實最後判決之法院。又
    受刑人所犯附表編號1至7所示之罪，為得易科罰金之罪，附
    表編號8所示之罪，為不得易科罰金之罪，雖有刑法第50條
    第1項但書所列不得併合處罰情事，惟經受刑人依刑法第50
    條第2項規定，請求檢察官向本院聲請合併定應執行刑，有
    定刑聲請切結書在卷為據（見本院卷第17頁），茲檢察官依
    受刑人請求而聲請就附表所示之罪，定其應執行刑，本院審
    核認其聲請為正當，應予准許。　　
  ㈡爰審酌受刑人所犯如附表編號1至7所示各罪，均為詐欺取財
    罪，附表編號8所示各罪，均為行使偽造公文書罪，係受刑
    人受僱國泰人壽保險股份有限公司擔任內勤行政人員，從事
    帳務核銷工作時所為，附表編號1至5各罪犯罪時間係自102
    年8月27日起至107年5月8日止，附表編號6至8各罪犯罪時間
    則自96年1月4日起至102年間，犯罪期間長達數年，所侵害
    法益種類各相同，且犯罪情節、行為態樣、手段、動機各屬
    相同，責任非難重複程度較高，並斟酌受刑人所為如附表各
    罪共計獲取高達約新臺幣2千萬元之犯罪所得、其犯罪行為
    之不法及罪責程度、各罪之關聯性、犯罪次數、數罪所反應
    被告人格特性與傾向、對被告施以矯正之必要性等，就其所
    犯前揭各罪為整體非難評價，暨前述各罪定應執行刑之外部
    界限（附表各宣告刑中刑期最長之有期徒刑1年以上，附表
    各刑合併計算之刑期逾有期徒刑30年，以有期徒刑30年計）
    ，及不利益變更禁止原則（附表編號1至5所示之罪前經定應
    執行刑有期徒刑5年6月，編號6、7所示之罪前經定應執行刑
    有期徒刑3年2月，編號8所示之罪前經定應執行刑有期徒刑1
    年5月，以上合計刑期為有期徒刑10年1月）等應遵守之內部
    界限，復參酌受刑人於本院陳述：國泰人壽的兩個案件我被
    查到的時候都承認，也有寫自白書，不知道為何拆成兩個案
    件起訴判刑，讓我刑度變的很長，我已婚，有1個6歲小孩，
    目前由我先生和父母、公婆幫忙照顧，家人也很支持我，希
    望刑度可以減輕，量刑可以在7年以下，讓我改過自新，早
    日返回家庭跟社會等語之意見(見本院卷第292頁)，定其應
    執行刑如主文所示。
據上論斷，應依刑事訴訟法第477條第1項，刑法第50條第1項第2
款、第2項、第53條、第51條第5款，裁定如主文。
中　　華　　民　　國　　110 　年　　12　　月　　17　　日
                  刑事第一庭  審判長法　官  周煙平
                                    法　官  吳炳桂
                                    法　官  連育群
以上正本證明與原本無異。
如不服本裁定，應於收受送達後五日內向本院提出抗告狀。
                                    書記官  廖紫喬
中　　華　　民　　國　　110 　年　　12　　月　　20　　日